【裁判字號】    98,台上,3213
【裁判日期】    980611
【裁判案由】    違反毒品危害防制條例
【裁判全文】
最高法院刑事判決            九十八年度台上字第三二一三號
上  訴  人  甲○○
                    樓
選任辯護人  宋永祥律師
            蔡其龍律師
上列上訴人因違反毒品危害防制條例案件，不服台灣高等法院台
中分院中華民國九十八年三月三十一日第二審更審判決（九十七
年度上更(一)字第六五號，起訴案號：台灣台中地方法院檢察署九
十五年度偵字第一五二三九號），提起上訴，本院判決如下：
    主  文
上訴駁回。
    理  由
按刑事訴訟法第三百七十七條規定，上訴於第三審法院，非以判
決違背法令為理由，不得為之。是提起第三審上訴，應以原判決
違背法令為理由，係屬法定要件。如果上訴理由書狀並未依據卷
內訴訟資料，具體指摘原判決不適用何種法則或如何適用不當，
或所指摘原判決違法情事，顯與法律規定得為第三審上訴理由之
違法情形不相適合時，均應認其上訴為違背法律上之程式，予以
駁回。本件上訴人甲○○上訴意旨略稱：(一)上訴人販入之第一級
毒品海洛因（下稱海洛因）僅約有三兩，並非一整塊，非如原判
決所述之數量甚鉅，不可能供己施用，原判決未說明理由依據，
有判決理由不備之違法。(二)證人張偉琳於警詢證稱：楊偉華向我
表示他那邊有門路可以銷售，我就幫他們二人牽線等語。楊偉華
於第一審亦證稱：上訴人說他有在吸食毒品，叫我幫他問，毒品
是上訴人自己要施用的等語。依證人張偉琳證詞，顯無法證明上
訴人有營利意圖。而楊偉華一再證稱上訴人販入毒品係為供己施
用，上訴人於警詢、第一審亦均供稱：販入毒品係為供己施用等
語，復無其他證據證明上訴人有營利意圖，原判決所認定事實與
所引證據不相適合，有判決理由矛盾之違法。(三)原判決主文諭知
上訴人共同販賣第一級毒品罪刑；於理由內則說明扣案三包海洛
因、咖啡色筆記本、監聽譯文、證人黃文輝對於監聽譯文之判斷
等事證，均不能證明上訴人、楊偉華有販賣海洛因予鄭漢民之事
實，並就上訴人販賣海洛因部分不另為無罪諭知，二者說明不相
一致，有判決理由矛盾之違法云云。
惟查原判決依憑上訴人部分不利於己之自白、共同被告楊偉華（
業經判處罪刑確定）於第一審之供述、原審之證詞、證人張偉琳
於警詢、偵查中之證詞、扣案海洛因三小包、法務部調查局（下
稱調查局）調科壹字00000000000號鑑定書、台灣高
等法院被告（上訴人）前案紀錄表、監聽譯文（翻譯人員加註除
外）、上訴人筆記本、搜索扣押筆錄、張偉琳之刑事判決書、檢
察官實施逕行搜索指揮書、通訊監察書、詮昕科技公司藥物濫用
尿液檢驗報告、調查局鑑定書、台灣台中看守所新收容人保管金
明細表、行動電話等證據，資以認定上訴人有原判決事實欄所記
載之犯罪事實。因而撤銷第一審不當之科刑判決，改判論處上訴
人共同販賣第一級毒品罪刑（累犯，處有期徒刑十年），併為從
刑之諭知，已詳述其所依憑之證據及認定之理由。對於上訴人矢
口否認有本件犯行，辯稱：因有施用海洛因習慣，且海洛因價格
逐漸昂貴，始請楊偉華幫忙詢問可否買到一整塊（九．三兩）、
價格約新台幣（下同）二百萬元之海洛因，後楊偉華僅交付海洛
因三小包。查獲當天係欲向鄭漢民收取職棒簽賭金，並邀楊偉華
同行。因鄭漢民住處進出之人較少，且其每日均至鄭漢民家中，
施用較為方便，乃順便帶楊偉華交付之其中一包海洛因藏放於鄭
漢民住家云云。經綜合調查證據之結果，認係卸責之詞，不足採
信，分別在判決內詳予指駁，並說明其證據取捨及判斷之理由。
且說明上訴人販入毒品之數量雖多，然尚未出售，與一般長期販
賣有別，倘處以法定最低之無期徒刑，猶嫌過重，犯罪情狀尚堪
憫恕，爰依刑法第五十九條規定，酌減其刑，並依法先加重後減
輕。又公訴意旨另以：上訴人、楊偉華販入上開海洛因後，俟機
尋找買主販售牟利，上訴人於九十五年七月十日下午三時四十四
分許，撥打鄭漢民之0000000000號行動電話，約定以
二十一萬元價格，由上訴人攜帶海洛因前往交付，上訴人即駕駛
自小客車搭載楊偉華，同時攜帶海洛因二包，前往南投縣南投市
○○路二四三號鄭漢民住處，交付海洛因一包予鄭漢民，同時收
取價款二十一萬元，並由上訴人與楊偉華各分得五萬元、十六萬
元，以此共同運輸販賣海洛因予鄭漢民。嗣於同日下午五時五十
分許，二人再前往鄭漢民處，欲交付另一包海洛因予鄭漢民時，
為警查獲，認上訴人、楊偉華另涉有運輸海洛因及販賣海洛因之
犯嫌。經綜合調查證據之結果，認該部分犯罪尚屬不能證明，以
公訴意旨認該部分與上開論罪科刑部分，有接續犯一罪關係，而
不另為無罪之諭知，亦在判決理由內加以敘明。原判決所為論述
，核與卷證資料相符，從形式上觀察，並無違背法令之情形。查
認事採證、證據之取捨及證據證明力之判斷，俱屬事實審法院之
職權，苟無違背證據法則，自不能指為違法。本件原審綜合上訴
人部分不利於己之自白及共同被告楊偉華於第一審之供述、原審
之證詞、證人張偉琳之證詞，斟酌其他證據，認定上訴人有本件
罪行。對於上訴人辯解，認不足採；已分別在判決內詳述其認事
採證、證據取捨及判斷之理由，核與證據法則並無違背，為其職
權之適法行使，依上開說明，自不能指為違法。上訴意旨(一)(二)置
原判決已說明之事項或屬原審採證認事職權之適法行使，任意指
摘，均非適法之上訴第三審理由。又毒品危害防制條例第四條所
定之販賣毒品罪，不以販入之後復行賣出為要件，只要以營利為
目的，將毒品販入或賣出，有一於此，犯罪即為完成。而依其行
為態樣，可分為販入、賣出、販入後復行賣出等三種情形。在販
入後復行賣出之場合，行為人意圖營利而販入毒品後，至首次賣
出，乃二個舉動之接續實行，仍只成立一個販賣既遂罪。本件原
判決事實認定上訴人與楊偉華共同意圖營利，由楊偉華經由張偉
琳向綽號賜仔之不詳姓名成年男子販入重量約三四八．七五公克
、價格一百七十萬元之海洛因磚一塊等情，業於理由內說明上訴
人、楊偉華係意圖營利而販入海洛因，二人間有犯意聯絡及行為
分擔，應成立共同販賣第一級毒品罪；就檢察官起訴上訴人、楊
偉華販入海洛因後，復有販賣予鄭漢民之行為，以不能證明該部
分犯罪，並因與二人意圖營利而販入海洛因之犯行有接續犯一罪
關係，而不另為無罪諭知（見原判決理由貳、六、參），於法並
無不合，自無上訴意旨(三)所指之判決理由矛盾之違法。上訴意旨
所指各節，或為單純事實之爭執；或於原判決之主旨不生影響之
事項任意指摘；或原審已加審酌、論斷，屬原審得本於職權裁量
之事項，已於判決內詳述其認事採證及證據取捨、判斷之理由，
為其職權之適法行使，核與法律規定得為第三審上訴理由之違法
情形均不相適合，應認其上訴違背法律上之程式，予以駁回。
據上論結，應依刑事訴訟法第三百九十五條前段，判決如主文。
中    華    民    國  九十八  年    六    月   十一   日
                      最高法院刑事第十二庭
                          審判長法官  黃  一  鑫
                                法官  張  春  福
                                法官  林  勤  純
                                法官  李  錦  樑
                                法官  陳  國  文
      本件正本證明與原本無異
                                      書  記  官
中    華    民    國  九十八  年    六    月   十七   日
                                                      K


司法院資訊處製作；財團法人民間司法改革基金會備份。
